最高法院刑事判決　　　　　　一○○年度台上字第七一九一號
上　訴　人　石文亮
選任辯護人　陳益軒律師
上列上訴人因違反槍砲彈藥刀械管制條例案件，不服台灣高等法
院台中分院中華民國一○○年十月十一日第二審判決（一○○年
度上訴字第一一四七號，起訴案號：台灣台中地方法院檢察署九
十九年度偵字第二六四六三號），提起上訴，本院判決如下：
    主  文
上訴駁回。
    理  由
按刑事訴訟法第三百七十七條規定，上訴於第三審法院，非以判
決違背法令為理由，不得為之。是提起第三審上訴，應以原判決
違背法令為理由，係屬法定要件。如果上訴理由書狀並未依據卷
內訴訟資料，具體指摘原判決不適用何種法則或如何適用不當，
或所指摘原判決違法情事，顯與法律規定得為第三審上訴理由之
違法情形，不相適合時，均應認其上訴為違背法律上之程式，予
以駁回。本件上訴人石文亮上訴意旨略以：(一)、(1)證人許博祐於
警詢中之陳述，無證據能力。證人許博祐警詢時所供找上訴人一
同進入蘭夏會館二二一號房尋仇云云，與現場監視器畫面顯示上
訴人當時留在二一九號房內並未一同前往之情不符。又許博祐雖
係自行投案，但其於警詢時所供，因要刻意迴護另案被告廖品榮
，並非實在，此由許博祐於另案審理中之證詞可得印證，且其於
警詢、偵訊中之供述，業經測謊鑑定為不實在。(2)證人侯慧美、
林祐瑋等於警詢時之陳述，並非證明犯罪事實存否所必要者。侯
慧美於警詢時證稱當時二一九號房內之人多坐在房間內等語，與
其於審理時所稱有的人坐在椅子上，有的人躺在床上等語，並無
矛盾之處。侯慧美於審理時供稱其僅見過上訴人，知道綽號而已
等語，其並無迴護上訴人而為虛偽陳述之動機與必要。林祐瑋於
警詢、偵訊時及另案審理時，均稱與眾人在二一九號房內聊天，
並未特定是何人在聊天，前後所述並無矛盾。其於警詢中所述上
訴人命其將車子開入二一九號房車庫內之時間，亦與監視畫面所
示之時間不符，其供述顯非實在。侯慧美、林祐瑋並非無法傳訊
或不能傳訊，若原審認為上訴人於二一九號房內究係坐著或躺著
，是否曾與另案之四位被告談話聊天等節，於本案具有關鍵性之
影響，自應傳訊侯慧美、林祐瑋到庭說明，然原審率認渠等警詢
之陳述有證據能力，有違證據法則。又許博祐、侯慧美、林祐瑋
等於警詢時之供述，並不具有較可信之特別情況，且非為證明犯
罪事實存否所必要者，原判決認有證據能力，有適用法則不當之
違法。(二)、上訴人所供剛進入房間時，先走到泳池附近，後進入
房間內躺在客廳之長沙發上休息，並未與許博祐等人聊天等情，
與許博祐、侯慧美等於另案審理時之證述相符。原判決不察，逕
以上訴人所供與許博祐、侯慧美、林祐瑋等人於警詢之供述不符
為由，而為不利於上訴人之認定，有判決不備理由之違誤。(三)、
許博祐去蘭夏會館二二一號房時，雖有告知上訴人要去跟方敏懿
談事情，惟因上訴人與方敏懿熟識，且有案遭通緝中，不方便介
入，故上訴人即告知許博祐不去二二一號房，並即下樓至車庫準
備開車，許博祐是否有攜帶槍枝至二二一號房，上訴人並不知情
，許博祐亦未告知，故就許博祐等人之犯行，上訴人並無犯意聯
絡，此由許博祐於原審之陳述可證。同案被告等於另案審理中之
證詞亦不足以證明上訴人有參與討論持槍恐嚇事宜，僅能證明上
訴人當日有進入二一九號房，然當日進入二一九號房之人，亦經
檢察官認定不知情之林祐瑋、劉沅迪二人，非可僅以上訴人有進
入該房或有聽聞其餘之人討論，即認定曾參與謀議。退步而言，
上訴人縱有參與討論，然上訴人並不知許博祐等有帶槍，渠等討
論時亦未提及開槍之事，此經許博祐於偵查中證實，上訴人充其
量不過為恐嚇罪之共犯。況許博祐要到二二一號房時，曾向上訴
人告知自小客車內有一把空氣長槍，而上訴人在車庫時有聽到槍
聲，以為許博祐遭槍擊，始會到自小客車內拿起無殺傷力之空氣
長槍衝到車庫外，可見上訴人不知許博祐有帶槍上樓。上訴人亦
非持槍在外把風，僅係保護自身安全而已。又上訴人係因有案遭
通緝，聽到槍聲後急於離開，故借車離去。若上訴人欲安排車輛
予許博祐等人離開，何以不請許博祐等將自己之車輛開進二一九
號房？且若要逃逸，只需林祐瑋之車即可搭載四人，無須分乘二
車。許博祐等人離開時，係於車庫外上車，當時上訴人已開車準
備離去。許博祐係朝向蘭夏會館大門口方向離去，與二一九號房
車庫方向相反，是因回頭看見上訴人剛好開車出來，故上訴人實
非開車接應許博祐等，此有當天之錄影監視畫面及許博祐於原審
亦否認本欲搭上訴人之車離去等語可證。原判決對上訴人上開辯
解及有利於上訴人之證據，不採又未說明理由，以推測方式認定
上訴人為共犯，有判決不備理由之違法。(四)、許博祐所稱「都叫
他們推給我」等語，並非指上訴人及訴外人林祐瑋、劉沅迪等人
。蓋上訴人既未參與，亦不知情，即無推由許博祐承擔之必要。
原判決認許博祐上開陳述，有使其餘在場參與者得以脫罪之默契
存在，略而不提林祐瑋、劉沅迪等人，顯有標準不一之矛盾。原
判決一方面認定許博祐於警詢時之供述有較可信之特別情況，然
對其於審理時有利於上訴人之證述，卻又稱許博祐已扛下責任俾
其餘在場參與者脫罪，渠等所為有利於上訴人之陳述，係迴護之
詞，不足採信。前後說法不一，顯有判決理由矛盾云云。惟查原
判決依憑證人方敏懿、許博祐、廖品、張瑋杰、侯慧美、林祐
瑋、林有志、林微波之證言，扣案如原判決附表所示編號１、２
、４所示之槍枝卷附內政部警政署刑事警察局民國九十八年十月
二十六日刑鑑字第○九八○一四二六五四號、九十九年十一月十
一日刑鑑字第○九八○一三四七九二號鑑驗書各一份，同局九十
九年四月一日刑鑑字第○九九○○三四八三七號、九十九年一月
七日刑鑑字第○九八○一七五三二七號函、九十九年一月十三日
刑鑑字第○九九○○○○○四七號函各一份，「蘭夏會館」所提
供九十八年九月二十一日至二十二日住房紀錄，台灣台中地方法
院檢察署九十八年十月十九日「蘭夏會館」監視器畫面勘驗筆錄
、九十八年十一月六日及十日進行現場模擬及彈道重建、開槍熱
區模擬之履勘筆錄，台中市警察局第四分局九十八年九月二十二
日現場勘查報告，台中市警察局九十八年十一月十二日勘查報告
，「蘭夏會館」監視器錄影畫面所翻拍照片三十二張，台中市警
察局第四分局刑案現場採證相片五十三張、台中市警察局刑案現
場勘查照片二十張等證據資料，資以認定上訴人有原判決事實欄
所記載之犯罪事實，因而撤銷第一審諭知上訴人無罪之判決，改
判依想像競合犯，從一重論處上訴人共同犯非法持有手槍罪刑，
已詳述其依憑之證據及認定之理由。並對於上訴人矢口否認有何
犯行，辯稱：伊在嘉年華ＫＴＶ時，因太太打電話告訴伊，許博
祐的太太在蘭夏會館二一二號房慶生，林祐瑋才駕車載伊至蘭夏
會館；嗣因二一二號房人太多，才再開二一九號房，因伊只認識
許博祐，而許博祐要去二一九號房，伊始與許博祐一起去二一九
號房；進入二一九號房後，伊躺在沙發睡覺。在蘭夏會館，伊並
未看到許博祐、廖品持有槍、彈，亦不認識廖品云云。經綜
合調查證據之結果，認不可採，已在判決內詳予指駁，所為論述
，核與卷證資料相符，從形式上觀察，並無違背法令之情形。按
認事採證、證據之取捨及證據證明力之判斷，俱屬事實審法院之
職權，苟無違背證據法則，自不能指為違法。又證據能力，乃證
據資料容許為訴訟上證明之資格，屬證據之形式上資格要件；至
證據之證明力，則為證據之憑信性及對於要證事實之實質上的證
明價值。證據資料必須具有證據能力，容許為訴訟上之證明，並
在審判期日經合法調查後，始有證明力，而得為法院評價之對象
。而證據之取捨及證據證明力如何，均屬事實審法院得自由裁量
、判斷之職權，茍其此項裁量、判斷，並不悖乎通常一般之人日
常生活經驗之定則，又於判決內論敘其何以作此判斷之心證理由
者，即不得任意指摘其為違法，據為提起第三審上訴之合法理由
。原判決理由說明：許博祐、林祐瑋、侯慧美在警詢中所為陳述
與審判不符部分，經審酌其等在警詢中陳述時，其記憶較為深刻
，且無面對當事人之壓力，其等亦未陳明警察有不當取供情事而
有較可信之特別情況，復為證明上訴人犯罪事實存否所必要，自
得為證據等語，此乃證據之形式上資格要件。至原判決後又敘述
如何依許博祐於第一審法院另案之證言及張瑋杰於第一審之證言
，及證人廖品於警詢所為與事證不符之陳述等情，足證本件共
同正犯等人在本案犯罪行為後，已互有由許博祐一人扛下全部責
任，俾使其餘在場參與者，得以脫罪之默契存在，從而許博祐、
廖品、張瑋杰等所為有利於上訴人之陳述，係迴護之詞，不足
採信等語，此乃事實審法院對證據之取捨及證據證明力如何所為
裁量、判斷之職權行使，非謂具有證據能力之證據，即有證明力
，並無上訴意旨(四)所指之矛盾。上訴人及其選任辯護人於原審僅
爭執許博祐、林祐瑋、侯慧美於警詢時陳述之證據能力，並不爭
執渠等於偵查及另案審理時陳述之證據能力（見原審一○○年九
月二十七日審判筆錄）。原判決併採許博祐於警詢、另案審理時
之供述，侯慧美、林祐瑋等人於警詢、偵查時之證詞，為論斷事
實之依據，就渠等警詢陳述之證據能力，原判決理由之敘述稍嫌
簡略，固有微疵，但依原判決理由之論斷，渠等於偵查或另案中
之指證，並無顯有不可信之情況，該部分之採證並無不合，是縱
除去渠等於警詢之供述，綜合其他證據，就上訴人之犯罪事實，
仍應為同一之認定，顯然於判決無影響，亦不得執為適法之第三
審上訴理由。又供述證據前後，雖稍有參差或互相矛盾，事實審
法院非不可本於經驗法則，斟酌其他證據，作合理之比較，定其
取捨。從而供述證據之一部認為真實者予以採取，亦非證據法則
所不許。原判決依憑許博祐於警詢時供述稱九十八年九月二十二
日晚間如何與上訴人及其餘共犯共同於蘭夏會館向方敏懿尋仇，
許博祐於另案審理時證述上訴人如何知悉其有攜帶空氣長槍，並
詢問該槍枝是否為真槍等情。廖品於另案審理時證述上訴人有
於二一九號房內確有商討如何對付方敏懿之情，侯慧美於警詢、
偵查時證稱其到達二一九號房內，當時在場之人均係坐著，其離
開時房內之人亦同時離開，且上訴人與許博祐等人是同時下樓。
林祐瑋在警詢及偵查中供稱當日於蘭夏會館上訴人如何向其借車
使用及當時二一九號房內有看到上訴人、廖品及許博祐等人之
情，且上訴人對案發當日有搭乘林祐瑋所駕駛之車輛自嘉年華Ｋ
ＴＶ至蘭夏會館二一二號房與許博祐等人會合後，再與許博祐等
人移往二一九號房，及其後聽到二二一號房傳出槍聲後有持玩具
空氣長槍追人，並駕駛向林祐瑋借得之自用小客車搭載許博祐等
人離去之事實均已自認，並有上訴人持槍之監視器翻拍相片可參
，而認定上訴人確有本件犯行。上訴人之辯解如何前後歧異且與
上開證人之證述不符，如何難於採信，原判決亦已於理由中逐一
指駁，並無上訴意旨所指之理由不備。又原審已依辯護人之聲請
傳喚林祐瑋，雖林祐瑋並未到庭，然辯護人已當庭表示捨棄（見
原審卷第三二頁、第五十頁反面），上訴人及其原審選任辯護人
於原審審理時已當庭表示無證據請求調查（見原審卷第七五頁）
，且本件事證已明，原審未傳喚林祐瑋、侯慧美為無益之調查，
並不違法。上訴人上訴意旨，核係對原審取捨證據與自由判斷證
據證明力之職權行使及原判決理由已經說明之事項，或就與犯罪
構成事實無關之枝節問題，或就不影響於判決本旨事項再為事實
上之爭辯，徒以自己之說詞，泛指其為違法，並為單純事實上之
爭執，皆非適法之第三審上訴理由，其上訴違背法律上之程式，
應予駁回。末按刑事訴訟法第三百七十六條所列各罪之案件，經
第二審判決者，不得上訴於第三審法院，法有明文。本件上訴人
所犯有想像競合犯關係之恐嚇危害安全罪部分，原審係依刑法第
三百零五條論處罪刑，核屬刑事訴訟法第三百七十六條第一款之
案件。依首開說明，既經第二審判決，自不得上訴於第三審法院
，縱此部分與上訴人上述違反槍砲彈藥刀械管制條例部分有想像
競合關係，為裁判上一罪，但其違反槍砲彈藥刀械管制條例部分
之上訴為不合法，本院應從程序上予以駁回，無從為實體上判決
，對於輕罪之此部分，亦無從適用審判不可分原則，為實體上審
判。上訴人一併提起上訴，顯為法所不許，應併予駁回。
據上論結，應依刑事訴訟法第三百九十五條前段，判決如主文。
中    華    民    國  一○○  年   十二   月  二十二  日
                      最高法院刑事第十一庭
                          審判長法官  黃  正  興  
                                法官  許  錦  印  
                                法官  林  瑞  斌  
                                法官  陳  春  秋  
                                法官  謝  靜  恒  
本件正本證明與原本無異
                                      書  記  官  
中    華    民    國  一○○  年   十二   月  二十九  日
                                                      Ｅ